臺北高等行政法院判決　　　　　　　　　　　　　　　　九十年度訴字第四七九九號
　　　　　　　　　　　　　　　.
　　原　　　告　甲○○
　　訴訟代理人　丁○○
　　被　　　告　臺北市稅捐稽徵處
　　代　表　人　乙○○處長）.
　　訴訟代理人　丙○○
　　　　　　　　戊○○
右當事人間因地價稅事件，原告不服財政部中華民國九十年五月七日台財訴字第０九
０一三五四三九０號再訴願決定，提起行政訴訟。本院判決如左：
　　主  文
原告之訴駁回。
訴訟費用由原告負擔。
　　事  實
一、事實概要：
    原告之配偶林建豐所有坐落台北市○○區○○段二小段第八三、八四、八五地號
    及豐年段一小段三六五地號等四筆土地，原課徵田賦（目前停徵），業經被告所
    屬北投分處查得系爭土地供明鏡企業股份有限公司、友德汽車股份有限公司使用
    ，系爭土地已非作農業使用，乃依法核定自八十年起全部改按一般用地稅率課徵
    地價稅。嗣林建豐於民國（下同）八十五年五月十日死亡，系爭土地未辦理繼承
    登記，林建豐之繼承人甲○○（即原告）以系爭土地僅部分土地面積非作農業使
    用，其餘均為農業使用為由，而對八十六年仍按一般用地稅率課徵地價稅不服，
    申請復查，經被告所屬北投分處於八十七年三月十三日及十六日會同臺北市政府
    建設局及臺北市士林地政事務所至現場重新勘查，農業主管機關即臺北市政府建
    設局認定系爭土地現場全部舖設水泥，已無法供耕作使用，且其上有林氏園藝（
    從事盆花買賣）、人造花店及汎德汽車股份有限公司營業使用，認系爭土地非屬
    農業用地，乃仍核定按一般用地稅率課徵地價稅，原告仍表不服，提起訴願、再
    訴願均遭駁回，遂提起本件行政訴訟。
二、兩造聲明：
  (一)原告聲明：
  1.再訴願決定、訴願決定及原處分均撤銷。
  2.被告應將北投區○○段○○段八三、八四、八五地號除八十坪土地（即二六五平
    方公尺）按一般土地稅率課徵地價稅外，其餘與北投區○○段○○段三六五號土
    地仍按農業用地課徵田賦。
  (二)被告聲明：原告之訴駁回。
三、兩造之爭點：原告將系爭土地供其家屬從事盆景園藝栽培及出售盆景，是否屬於
    土地稅法第十條所稱之農業用地，得否課徵田賦（目前停徵）？
　(一)原告主張之理由：
    1.原告之配偶林建豐所有坐落台北市○○區○○段二小段八三、八四、八五地號
      土地約有八十坪土地（即二六五平方公尺）先後出租予汎德汽車公司及明鏡企
      業公司使用，其餘與豐年段一小段三六五地號供家屬經營林氏園藝從事盆景園
      藝栽培及出售盆景均屬農業經營，林建豐於民國八十五年五月十日死亡，遺產
      稅仍在台北市國稅局核定中，故尚未辦理繼承登記，該土地仍由原告及子女繼
      續經營，被告認定系爭土地除出租給汎德汽車公司外，其餘土地均鋪設水泥已
      無法耕作使用，部份土地供房舍使用，餘係放置盆栽，從事盆栽買賣，並出售
      人造花，認定非農業使用，自八十六年度乃按一般土地稅率課徵地價稅。
    2.按土地稅法第十條「本法所稱農業用地，指農作、森林‧‧‧及農業經營不可
      分離之農舍‧‧‧農用溫室及其他農用之土地‧‧‧」，原告從事盆景栽培在
      室內進行即可，土地雖為水泥地，但盆景栽培可購土運入場地即可培植盆景，
      並非每一農業生產過程皆必須親自操作，有違職業分工原則，現場出售人造花
      乃是應付部份消費者需要而販賣，增加收益。至於被告稱原告部份土地供房舍
      使用，乃係建於文林段二小段八十四地號上合法興建之農舍面積有一三八平方
      公尺，門牌為文林北路一七五巷二號。
    3.本案除出租予汎德汽車公司八十坪土地未供農業使用外，其餘均供農業使用。
  (二)被告主張之理由：
    1.按行為時土地稅法第十條規定「本法所稱農業用地，指供農作、森林、養殖、
      畜牧及與農業經營不可分離之農舍、畜禽舍、倉儲設備、曬場、集貨場、農路
      、灌溉、排水、漁用碼頭、水稻育苗用地、儲水池、農用溫室及其他農用之土
      地；‧‧‧」、同法第十四條規定「已規定地價之土地，除依第二十二條規定
      課徵田賦者外，應課徵地價稅。」、同法第十五條第一項規定「地價稅按每一
      土地所有權人在每一直轄市或縣（市）轄區內之地價總額計徵之。」、同法第
      二十二條第一項至第四項規定「非都市土地依法編定之農業用地或未規定地價
      者，徵收田賦。但都市土地合於左列規定者，亦同：一、依都市計畫編為農業
      區及保護區，限作農業用地使用者。二、公共設施尚未完竣前，仍作農業用地
      使用者。三、依法限制建築，仍作農業用地使用者。四、依法不能建築，仍作
      農業用地使用者。五、依都市計畫編為公共設施保留地，仍作農業用地使用者
      。前項第二款及第三款，以自耕農地及依耕地三七五減租條例出租之耕地為限
      。農民團體與合作農場所有直接供農業使用之倉庫、冷凍（藏）庫、農機中心
      、蠶種製造（繁殖）場、集貨場、檢驗場、水稻育苗用地、儲水池、農用溫室
      、農產品批發市場等用地，仍徵收田賦。」
    2.財政部七十九年六月十八日台財稅第七九○一三五二○二號函釋規定「課徵田
      賦之農業用地，於在依法辦理變更用地編定或使用分區前，變更為非農業使用
      者，應自實際變更使用之次年期起改課地價稅。說明二、主旨所稱實際變更使
      用‧‧‧例如：整地開發供高爾夫球場使用、建築房屋、工廠、汽車保養廠‧
      ‧‧」
    3.查本案系爭土地原課徵田賦（目前停徵），案經被告所屬北投分處查得系爭土
      地供明鏡企業股份有限公司、友德汽車股份有限公司使用，乃依法核定自八十
      年起全部改按一般用地稅率課徵地價稅。嗣林建豐之繼承人甲○○（即原告）
      以系爭土地僅部分土地面積非作農業使用，其餘均為農業使用為由，申請復查
      並請重新勘查，經被告所屬北投分處於八十七年三月十三日及十六日會同臺北
      市政府建設局及臺北市士林地政事務所至現場勘查，經農業主管機關即臺北市
      政府建設局認定系爭土地現場全部舖設水泥，已無法供耕作使用，且其上有林
      氏園藝（從事盆花買賣）、人造花店及汎德汽車股份有限公司營業使用，核認
      系爭土地非屬農業用地，此有臺北市農業區、保護區土地使用情形查核清單、
      現場勘查照片二十三幀附卷可稽。
    4.原告雖訴稱系爭土地除出租汎德汽車公司八十坪土地未供農業使用外，其餘均
      為農業使用云云，惟按所謂土地供農業使用係指依土地稅法第十條規定等方式
      使用之土地而言，且認定土地是否供農業使用係屬農業主管機關之權責，本案
      既經臺北市政府建設局會勘時認定系爭土地之使用現狀係非供農業使用已如前
      述。是被告依法核定按一般用地稅率課徵系爭土地八十六年度地價稅，揆諸首
      揭法條規定及財政部函釋規定並無不合。
    理  由
一、原告除提起撤銷之訴請求撤銷訴願決定及原處分外，另聲明請求：「被告應將北
    投區○○段○○段八三、八四、八五地號除八十坪土地（即二六五平方公尺）按
    一般土地稅率課徵地價稅外，其餘與北投區○○段○○段三六五號土地仍按農業
    用地課徵田賦。」查該聲明係屬課予義務之訴，且原告於復查及訴願階段均曾為
    上開之請求，而被駁回，依行政訴訟法第五條第二項規定，符合提起課予義務之
    訴之要件，合先敘明。
二、按行為時土地稅法第十條規定：「本法所稱農業用地，指供農作、森林、養殖、
    畜牧及與農業經營不可分離之農舍、畜禽舍、倉儲設備、曬場、集貨場、農路、
    灌溉、排水、漁用碼頭、水稻育苗用地、儲水池、農用溫室及其他農用之土地；
    ‧‧‧」、同法第十四條規定「已規定地價之土地，除依第二十二條規定課徵田
    賦者外，應課徵地價稅。」、同法第十五條第一項規定「地價稅按每一土地所有
    權人在每一直轄市或縣（市）轄區內之地價總額計徵之。」、同法第二十二條第
    一項至第四項規定「非都市土地依法編定之農業用地或未規定地價者，徵收田賦
    。但都市土地合於左列規定者，亦同：一、依都市計畫編為農業區及保護區，限
    作農業用地使用者。二、公共設施尚未完竣前，仍作農業用地使用者。三、依法
    限制建築，仍作農業用地使用者。四、依法不能建築，仍作農業用地使用者。五
    、依都市計畫編為公共設施保留地，仍作農業用地使用者。前項第二款及第三款
    ，以自耕農地及依耕地三七五減租條例出租之耕地為限。」財政部七十九年六月
    十八日台財稅第七九○一三五二○二號函釋規定「課徵田賦之農業用地，於在依
    法辦理變更用地編定或使用分區前，變更為非農業使用者，應自實際變更使用之
    次年期起改課地價稅。說明二、主旨所稱實際變更使用．．．例如：整地開發供
    高爾夫球場使用、建築房屋、工廠、汽車保養廠．．．」。
三、查本案系爭土地原課徵田賦（目前停徵），案經被告所屬北投分處查得系爭土地
    供明鏡企業股份有限公司、友德汽車股份有限公司使用，乃依法核定自八十年起
    全部改按一般用地稅率課徵地價稅。嗣林建豐之繼承人甲○○（即原告）以系爭
    土地僅部分土地面積非作農業使用，其餘均為農業使用為由，申請復查並請重新
    勘查，經被告所屬北投分處於八十七年三月十三日及十六日會同臺北市政府建設
    局及臺北市士林地政事務所至現場勘查，農業主管機關即臺北市政府建設局認定
    系爭土地現場全部舖設水泥，已無法供耕作使用，且其上有林氏園藝（從事盆花
    買賣）、人造花店及汎德汽車股份有限公司營業使用，核認系爭土地非屬農業用
    地，此有臺北市農業區、保護區土地使用情形查核清單二紙、現場勘查照片二十
    三幀附卷可稽。
四、原告雖訴稱系爭土地除出租汎德汽車公司八十坪土地未供農業使用外，其餘均為
    農業使用云云，惟按所謂土地供農業使用係指依土地稅法第十條規定等方式使用
    之土地而言，且認定土地是否供農業使用係屬農業主管機關之權責，本案既經臺
    北市政府建設局會勘時認定系爭土地之使用現狀係非供農業使用，且於九十一年
    四月九日再以北市建三字第○九一三一三一四○○○號函重申「系爭四筆土地上
    全部舖設水泥，無法供耕作使用，故不認定為農業使用」之旨，是被告駁回原告
    重為核課之請求，揆諸首揭規定，並無違誤，訴願、再訴願決定遞予維持，亦無
    不合，原告仍執前詞，請求被告應將北投區○○段○○段八三、八四、八五地號
    除八十坪土地（即二六五平方公尺）按一般土地稅率課徵地價稅外，其餘與北投
    區○○段○○段三六五號土地仍按農業用地課徵田賦，為無理由，應予駁回。
五、按人之權利能力，始於出生，終於死亡。民法第六條定有明文。查系爭四筆之土
    地所有權人林建豐已於八十五年五月十日死亡，有林建豐之除戶戶籍資料在卷可
    稽，是林建豐自八十五年五月十日死亡起即已喪失權利能力，自不能為納稅義務
    人，而本件被告所屬大同分處所開之八十六年度地價稅單，卻仍以林建豐為納稅
    義務人，有該地價稅單附本院卷可稽，因此被告之原處分既係對無權利能力人所
    為之處分，則該處分自屬無效，而無效之行政處分係自始當然無效，無待撤銷，
    是原告訴請撤銷原處分（即八十六年地價稅之核課處分），已失其訴訟之標的，
    自屬欠缺權利保護要件，該撤銷之訴部分顯無理由，應予駁回。
據上論結，本件原告之訴為無理由，爰依行政訴訟法第一百零七條第二項、第九十八
條第三項前段，判決如主文。
中　　華　　民　　國　　　九十一　　年　　　五　　　　月　　二十九　　　日
                            臺 北 高 等 行 政 法 院  第六庭
                                           審 判 長  法  官  林樹埔
                                                     法  官  闕銘富
                                                     法  官  曹瑞卿
右為正本係照原本作成。
如不服本判決，應於送達後二十日內，向本院提出上訴狀並表明上訴理由，如於本判
決宣示後送達前提起上訴者，應於判決送達後二十日內補提上訴理由書（須按他造人
數附繕本）。
中　　華　　民　　國　　　九十一　　年　　　五　　　　月　　　三十　　　日
                                                     書記官  陳圓圓
